臺灣高等法院高雄分院刑事裁定　　　　110年度毒抗字第424號
抗　告　人
即　被　告　高美蘭



上列抗告人因聲請觀察勒戒案件，不服臺灣屏東地方法院中華民
國110 年9 月14日裁定（110 年度毒聲字第988 號），提起抗告
，本院裁定如下：
    主  文
抗告駁回。
    理  由
一、本件抗告意旨略以: 抗告人即被告高美蘭（下稱抗告人）於
    99年至110 年後所為，已11年之久，並非戒毒意志不堅，自
    制力薄弱，而是因車禍導致脊椎骨折使然。又之前抗告人用
    監禁式之治療方式，並沒有得到想要的功效，且出所後許多
    工作都無法做，連3 餐都有問題，現在抗告人在朋友介紹下
    找到的工作，恐怕又要沒有，抗告人沒有戒癮治療過，怎知
    會沒有功效，是請將原裁定撤銷，給予社區性戒癮治療之機
    會云云。
二、毒品危害防制條例（下稱毒品條例）於民國109 年1 月15日
    修正公布第20條、第23條等條文，並增訂第35條之1 ，自同
    年7 月15日施行生效。修正後毒品條例第20條第3 項規定：
    「依前項規定為觀察、勒戒或強制戒治執行完畢釋放後，3
    年後再犯第10條之罪者，適用前2 項之規定」。所謂「3 年
    後再犯」，只要本次再犯（不論修正施行前、後）距最近1
    次觀察、勒戒或強制戒治執行完畢釋放，已逾3 年者，即該
    當而應再令觀察勒戒，不因其間是否另犯第10條之罪經起訴
    、判刑或執行而受影響，俾落實此次寬厚刑事政策之變革（
    最高法院109 年度台上大字第3826號裁定意旨參照）。
三、經查：
㈠、抗告人於110 年4 月14日16時許，在高雄市○○區○○路00
    0 巷000 號11樓朋友住處內，以將甲基安非他命置於玻璃球
    燒烤後吸食煙霧之方式，施用甲基安非他命1 次，並於高雄
    市○○區○○路000 號前為警攔查等節，業據抗告人於警詢
    及偵查中坦承不諱，且其於110 年4 月14日17時35分許為警
    採尿送驗結果，呈安非他命、甲基安非他命陽性反應之事實
    ，有高雄市政府警察局左營分局啟文所偵辦毒品案件尿液採
    證檢驗對照表（代號：C000000 號）及正修科技大學超微量
    研究科技中心110 年4 月28日尿液檢驗報告（原始編號：C0
    00000 號）在卷可佐，足認被告上開任意性自白與事實相符
    。是本件事證明確，抗告人於前揭時間施用第二級毒品甲基
    安非他命之事實，堪可認定。
㈡、抗告人前於96年間因施用毒品案件，經原審法院以96年度毒
    聲字第1434號裁定送觀察、勒戒後，認有繼續施用毒品傾向
    ，復經同院以97年度審毒聲字第562 號裁定令入戒治處所施
    以強制戒治，於99年3 月15日停止處分釋放出所，並經臺灣
    高雄地方檢察署檢察官於99年4 月6 日以99年度戒毒偵字第
    77號為不起訴處分確定乙節，有臺灣高等法院被告前案紀錄
    表在卷可稽。是抗告人於前開戒治執行完畢（原審裁定誤載
    為觀察、勒戒執行完畢，惟不影響裁判主旨）釋放3 年後再
    犯本案，檢察官斟酌個案具體情節，向原審法院聲請觀察、
    勒戒，原審因認檢察官之聲請為正當，依毒品條例第20條第
    3 項、第1 項之規定，裁定將抗告人送勒戒處所觀察、勒戒
    ，經核並無違誤。
㈢、次按毒品危害防制條例所規定之觀察、勒戒處分，其立法意
    旨在幫助施用毒品者戒除毒癮，該處分之性質非為懲戒行為
    人，而係為消滅行為人再次施用毒品之危險性，目的在戒除
    行為人施用毒品之身癮及心癮措施；觀察、勒戒係導入一療
    程觀念，針對行為人將來之危險所為預防、矯治措施之保安
    處分，以達教化與治療之目的，可謂刑罰之補充制度，從而
    毒品危害防制條例本身所規定之觀察、勒戒及強制戒治等保
    安處分，雖兼具自由刑之性質，卻有刑罰不可替代之教化治
    療作用，是對於施毒者有利不利之認定，端在何種程序可以
    幫助施用毒品之人戒除施用毒品之行為，尚非由法院逕行認
    定緩起訴戒癮治療係對施用毒品者係較有利，亦無僅因行為
    人之個人或家庭因素而免予執行之理。因此，檢察官本得依
    照個案實際情形，依法裁量決定採行何者為宜。且觀諸毒品
    危害防制條例之全部條文，並無課以檢察官於聲請觀察、勒
    戒裁定前，應訊問或徵詢被告是否同意觀察、勒戒之規定，
    反而依毒品戒癮治療實施辦法及完成治療認定標準第6 條：
    「檢察官為緩起訴處分前，應得參加戒癮治療被告之同意，
    並向其說明完成戒癮治療應遵守事項後，指定其前往治療機
    構參加戒癮治療。未滿二十歲之被告，並應得其法定代理人
    之同意。」，規定檢察官命付戒癮治療之緩起訴處分前始應
    得被告之同意。故檢察官於聲請觀察勒戒前未訊問或徵詢被
    告之意見，並未違反相關法律之規定。再按現行毒品危害防
    制條例24條之規定，就「初犯」或「3 年後再犯」之處遇採
    雙軌制，復刑事訴訟法第253 條之1 第1 項及第253 條之2
    對被告為緩起訴處分時規定，應另審酌刑法第57條所列事項
    及公共利益之維護，並認以緩起訴處分為適當者，始得為之
    。可知檢察官以向法院聲請觀察、勒戒為原則，此時因係適
    用原則而非例外，自無贅餘交待不適於為緩起訴處分之理由
    ，於例外符合上開緩起訴處分之要件時，始得另為附完成戒
    癮治療之緩起訴處分，且被告並非當然享有為附命完成戒癮
    治療之緩起訴處分之權利，被告縱提出該項聲請，亦僅在促
    請檢察官注意得否予以適用，檢察官並不受被告該項聲請之
    拘束。準此，對於施用第二級毒品之本件被告，得否以刑事
    訴訟法第253 條之2 第1 項第6 款之緩起訴附戒癮治療代替
    觀察勒戒處分，仍委諸檢察官斟酌具體個案情節予以裁量，
    法院原則上應尊重檢察官職權之行使，除檢察官之判斷有違
    背法令、事實認定有誤或其裁量有重大明顯疵瑕外，尚不得
    任意指為違法（最高法院103 年度台上字第2464號判決、臺
    灣高等法院暨所屬法院106 年法律座談會刑事類提案第37號
    、107 年法律座談會刑事類提案第22號意旨參照）。查本件
    抗告人遭查獲時，警方尚扣得抗告人所有第二級毒品甲基安
    非他命2 小包（總毛重0.93公克）及玻璃球安非他命吸食器
    2 個等物，而抗告人經採尿送驗結果，尿液中安非他命檢出
    濃度為11640ng/ml，甲基安非他命檢出濃度為000000ng/ml
    等情，有前開尿液檢驗報告在卷可憑（見偵卷第59頁），明
    顯高於衛生福利部公告之確認檢驗閾值（甲基安非他命500n
    g/ml且安非他命大於100ng/ml）甚多，足認抗告人施用甲基
    安非他命之數量非少。故檢察官於訊問抗告人後，斟酌卷內
    事證，認不宜對抗告人為附命完成戒癮治療之緩起訴處分，
    並附具「被告前經觀察、勒戒及強制戒治執行完畢後，猶屢
    犯施用毒品犯行，可見其戒毒意志不堅、自制力薄弱，此次
    僅以寬鬆之社區性戒癮治療，實難期待期能完全戒絕毒癮，
    是本案不宜採取『附命完成戒癮治療緩起訴處分』之機構外
    處遇模式」等理由。從而，檢察官據以聲請原審裁定令抗告
    人入勒戒處所觀察、勒戒，經核於法要無不合。至抗告人前
    開所稱之理由，顯然忽略其自戒治執行完畢出所後，迄此次
    遭查獲期間，仍有多次因施用毒品經判處徒刑，此亦有前述
    臺灣高等法院被告前案紀錄表足憑；況抗告人如身體因傷受
    疼痛之苦，所藉助者，應為醫藥而非毒品，顯見抗告人即便
    身處社區，靠一己之力，其身心之毒癮仍難戒除，而抗告人
    一旦身受毒害，毒品價高，抗告人為能購得，其更生即愈形
    不易，並非監禁式之觀察、勒戒或戒治處分之問題，故抗告
    人如有決心戒除毒癮，則更應自勉，藉此隔離遠離毒品，且
    毒品危害防制條例所規定之觀察、勒戒處分，除係幫助施用
    毒品者戒除毒癮之保安處分外，亦具有社會保安功能，當無
    因行為人之個人或家庭因素而免予執行之理。
㈣、綜上，原審認檢察官之聲請為正當，而依毒品危害防制條例
    第20條第3 項、第1 項之規定，裁定抗告人施用第二級毒品
    ，令入勒戒處所觀察、勒戒，其期間不得逾2 月。經核並無
    不合，抗告人執前詞提起抗告，而指摘原裁定不當，為無理
    由，應予駁回。
據上論結，應依刑事訴訟法第412 條，裁定如主文。
中    華    民    國   110    年    10    月    22    日
                  刑事第五庭    審判長法  官  簡志瑩
                                      法  官  張盛喜
                                      法  官  陳美燕
以上正本證明與原本無異。
不得再抗告。
中    華    民    國   110    年    10    月    22    日
                                      書記官  洪以珊